最　高　行　政　法　院　裁　定
                                     100年度裁字第1172號
上  訴  人　楊雪枝
被 上訴 人　新竹市東區關長自辦市地重劃區重劃會
代　表　人　李丹貴
訴訟代理人　陳萬發　律師
上列當事人間土地重劃事件，上訴人對於中華民國99年2月11日
臺北高等行政法院98年度訴字第1846號判決，提起上訴，本院裁
定如下：
　　主  文
上訴駁回。
上訴審訴訟費用由上訴人負擔。
　　理  由
一、按對於高等行政法院判決之上訴，非以其違背法令為理由，
    不得為之，行政訴訟法第242條定有明文。依同法第243條第
    1項規定，判決不適用法規或適用不當者，為違背法令；而
    判決有同條第2項所列各款情形之一者，為當然違背法令。
    是當事人對於高等行政法院判決上訴，如依行政訴訟法第24
    3條第1項規定，以高等行政法院判決有不適用法規或適用不
    當為理由時，其上訴狀或理由書應有具體之指摘，並揭示該
    法規之條項或其內容；若係成文法以外之法則，應揭示該法
    則之旨趣；倘為司法院解釋或本院之判例，則應揭示該判解
    之字號或其內容。如以行政訴訟法第243條第2項所列各款情
    形為理由時，其上訴狀或理由書，應揭示合於該條項各款之
    事實。上訴狀或理由書如未依此項方法表明，或其所表明者
    與上開法條規定不合時，即難認為已對高等行政法院判決之
    違背法令有具體之指摘，其上訴自難認為合法。
二、坐落新竹市○○段○○○段一定範圍內之土地所有權人為辦
    理市地重劃，發起及成立新竹市東區關長自辦市地重劃區籌
    備會，報經新竹市政府以民國（下同）95年1月3日府地劃字
    第0950000609號函准予核定為「新竹市東區關長自辦市地重
    劃區重劃會」，暨准予實施市地重劃。被上訴人於重劃分配
    結果公告期滿確定後，申請新竹市政府辦理地籍測量及土地
    登記。嗣經新竹地政事務所函請會員至被上訴人會址辦理土
    地所有權狀換發事宜。上訴人所有坐落新竹市○○段87-1地
    號土地（下稱系爭土地）位於該重劃範圍內，重劃程序中，
    被上訴人均按系爭土地登記簿謄本所記載之地址及上訴人之
    戶籍地址寄送文書通知上訴人，均經招領逾期退回。上訴人
    因認被上訴人未依規定送達文書通知上訴人，致上訴人遲至
    96年8月6日始收到被上訴人96年6月26日通知函，而無法於
    公告期間屆滿前向被上訴人提出異議，復向臺灣新竹地方法
    院（下稱新竹地院）提起民事訴訟。新竹地院因認此非屬民
    事訴訟之私法範疇，乃依職權裁定移送原審法院審理，嗣為
    原審判決駁回，上訴人不服，而提起本件上訴。
三、上訴人上訴主張略以：被上訴人未依規定送達文書通知上訴
    人，致上訴人遲至公告期間屆滿後始收到通知函，而未向被
    上訴人提出異議，其送達不合法，即無公告效力。被上訴人
    係違背法令，故意不通知上訴人，致上訴人喪失與其他地主
    合併分配土地，對上訴人權利損害甚鉅。原判決竟採用被上
    訴人之主張，而認上訴人之土地面積太小，惟系爭重劃區內
    之其他土地所有權人曾淑美、黃金騰、李志航、李志鵬等人
    ，其土地面積遠較上訴人土地面積小，卻仍得分配土地，原
    判決之認定顯有失衡平，判決違背法令。依平均地權條例第
    58條第2項、獎勵土地所有權人辦理市地重劃辦法第3條第1
    項、第14條第1項、第31條第1項、第34條第1項、第2項規定
    ，本件市地重劃自係以被上訴人為權責單位甚明，新竹市政
    府雖為自治機關，惟尚不得代為做出自辦市地重劃之決定，
    故上訴人向被上訴人請求歸還系爭土地之行政處分，於法並
    無不合。惟查原判決業已就重劃會於重劃分配結果公告期滿
    確定後，應即辦理實地埋設界樁，並檢附相關圖冊，申請直
    轄市或縣（市）主管機關辦理地籍測量及土地登記，直轄市
    或縣（市）主管機關辦竣地籍測量後，得審核重劃後土地分
    配面積與地籍測量結果是否相符，如無不符或重劃會已依通
    知更正土地分配清冊之面積，則囑託土地所在地之直轄市、
    縣（市）地政機關或其在轄區內另設或分設之登記機關辦理
    權利變更登記。是本件辦理地籍測量及土地登記之權責機關
    為新竹市政府及新竹地政事務所，並非被上訴人，被上訴人
    僅係上開事項之申請人而已，上訴人自不得對被上訴人訴請
    撤銷市地重劃權利變更登記完竣之處分。惟上訴人對非辦理
    地籍測量及土地登記之權責機關即被上訴人提起撤銷訴訟，
    為欠缺訴權之存在要件，應認其訴為無理由，而以判決駁回
    之。另被上訴人係由新竹市東區關長自辦市地重劃區內之土
    地所有權人即會員所組成之非法人團體，重劃區內之每一筆
    土地（包括系爭土地）均非被上訴人所有或占有，被上訴人
    無權將系爭土地返還上訴人，且系爭土地因未達最小分配面
    積標準2分之1，僅得以現金補償上訴人，上訴人並未分配重
    劃後土地，系爭土地亦於96年11月8日辦竣土地重劃權利變
    更登記，截止記載在案，已無該地號土地存在，則上訴人訴
    請被上訴人返還系爭土地，亦無理由，應予駁回等情敘述甚
    詳。本件上訴人對於高等行政法院判決上訴，雖以該判決違
    背法令為由，惟核其上訴理由，無非係重述其於起訴已主張
    而為原審所不採之理由，並就原審取捨證據、認定事實之職
    權行使，指摘其為不當，或就原審已論斷者，泛言未論斷，
    而非具體表明合於不適用法規、適用法規不當或行政訴訟法
    第243條第2項所列各款之情形，難認對該判決之如何違背法
    令已有具體之指摘。依首開規定及說明，應認其上訴為不合
    法。
四、據上論結，本件上訴為不合法。依行政訴訟法第249條第1項
    前段、第104條、民事訴訟法第95條、第78條，裁定如主文
    。
中　　華　　民　　國　　100　 年　　5　　 月　　12　　日
                    最高行政法院第一庭
                        審判長法官　鍾　耀　光
                              法官　黃　淑　玲
                              法官　鄭　小　康
                              法官　林　樹　埔
                              法官　陳　秀　

以  上  正  本  證  明  與  原  本  無  異
中　　華　　民　　國　　100　 年　　5　　 月　　13　　日
　　　　　　　　　　　　　　　書記官　黃　淑　櫻